臺灣高等法院刑事判決　　　　　 95年度重上更(七)字第182號
上　訴　人
即　被　告　乙○○
　　　　　　　　　　3樓(
選任辯護人　溫惠美律師
上　訴　人
即　被　告　丁○○
輔　佐　人　丙○○
選任辯護人　紹良正律師
上列上訴人因殺人等案件，不服臺灣臺北地方法院89年度重訴字
第3號，中華民國90年5月17日第一審判決（起訴案號：臺灣臺北
地方法院檢察署88年度偵字第27219號），提起上訴，經最高法
院第七次發回更審，本院判決如下：
    主  文
原判決撤銷。
乙○○共同殺人，處無期徒刑，褫奪公權終身。扣案如附表編號
一、四所示物品、編號二、三所示署押均沒收。
丁○○共同殺人，處有期徒刑壹拾伍年。扣案如附表編號一、四
所示物品、編號二、三所示署押均沒收。
    事  實
一、乙○○受僱於臺北市○○區○○街二二九號一樓福儷實業有
    限公司（以下簡稱福儷公司）擔任行政、會計職務，因屢遭
    福儷公司負責人王麗文責罵，心生不滿，乃向高中校友丁○○訴苦。又王麗文之友人鄧煥玲，掛名於福儷公司加入勞保
    ，因病手術，勞工保險局在民國八十八年七月二十一日撥付
    勞保給付新台幣（下同）十三萬八千六百七十二元，該款由
    乙○○填寫提款單運用於福儷公司，鄧煥玲要求乙○○返還
    ，乙○○對丁○○稱係王麗文挪用鄧煥玲勞保給付，還要其
    負擔，令人氣憤云云。另乙○○覬覦王麗文福儷公司之經營
    權及王麗文所有坐落於桃園縣平鎮市○○街八十七巷三十六
    號四樓房產，而萌生殺害王麗文之犯意，以洩忿及侵奪其財
    產，乃於八十八年九月下旬，多次至桃園縣桃園市○○街一
    ０一號丁○○所經營之大豐噴漆行，向丁○○表達欲殺害王
    麗文。復於中秋節（九月二十四日）前夕，在大豐噴漆行，
    許以殺人後，丁○○可獲得福儷公司半數股權及出售王麗文
    前開房屋清償貸款後之餘額，獲丁○○之同意，兩人達成共
    同謀財害命之殺人犯意聯絡。八十八年十月六日晚間八時許
    ，乙○○以介紹他人買受王麗文所有坐落桃園縣平鎮市○○
    街八十七巷三十六號四樓房屋為餌，計誘王麗文於晚間九時
    許，抵達大豐汽車噴漆行，談話間王麗文譏諷丁○○沒用，
    活了那麼大，還在弄烤漆房，丁○○聞言不悅，決定提早立
    即動手殺人，乃持其修車用之鐵鎚朝王麗文頭部重擊兩次，
    王麗文倒地掙扎喊叫向乙○○求援，乙○○見其未死，指示
    勒斃王麗文，丁○○乃持鐵鎚柄勒住王麗文脖子，直至王麗
    文氣絕死亡。殺人後，丁○○詢問乙○○如何處置王麗文屍
    體，乙○○建議就地埋於現場地下，丁○○以該地面舖有地
    磚，沒有挖土工具，不好埋，乙○○乃要丁○○以工廠原即
    有之硫酸試試看。兩人達成以此方式損壞、遺棄屍體之犯意
    聯絡後，丁○○以左手拉住王麗文衣領、右手抓著王女牛仔
    褲的二個褲管，將王麗文屍體，以頭朝下臀部向上之方式，
    由乙○○扶著塑膠桶，丁○○順利將王麗文屍體放入塑膠桶
    內，使王麗文屍體頭部在桶底臉部朝上，雙腳彎曲，隨即倒
    入純度百分之九十九未經稀釋之硫酸，將硫酸桶一併放入塑
    膠桶再封蓋，蓋上帆布掩蔽，並將該塑膠桶以旋轉方式移至
    附近河邊置放，處理中丁○○手肘亦遭硫酸濺傷。旋丁○○
    見王麗文遺落0000000000號摩托羅拉九三八型行
    動電話，另行起意，意圖為自己不法所有，隨手取走該行動
    電話（此部分所犯竊盜罪，業經本院判決有罪確定）。丁○○旋與乙○○清洗地面，丁○○並將作案時所穿之衣物燒毀
    。乙○○再駕駛其所有之ＤＲ─七五五三號自小客車載送丁○○至福儷公司，由丁○○以雙手套上乙○○之襪子一雙 (
    以免留下手印)，駕駛王麗文所有之ＤＪ-六七０六號自用小
    客車，至臺北縣新店市○○路加強拖吊區停放，故佈王麗文
    遭人綁架而在新店地區失蹤之假象，乙○○則隨車在後。丁○○再搭乘乙○○之自小客車，沿環河快速道路由新店往臺
    北方向行駛，沿路將王麗文皮包內之物品丟棄，在承德橋時
    ，並將行凶所用之鐵鎚及王麗文之汽車錀匙丟入橋下河中，
    僅保留王麗文身分證供移轉公司股權之用。乙○○將王麗文
    之提款卡及密碼交付並告知丁○○，囑丁○○撥打臺北銀行
    語音轉帳電話，將福儷公司在臺北銀行帳戶內之五十萬元存
    款，轉入臺北銀行嘉興分行王麗文個人帳戶，以履行之前應
    允丁○○殺人之部分款項。乙○○並提醒丁○○，殺人現場
    遺留有王麗文之破碎玉戒一只，要注意清理，丁○○回到大
    豐噴漆行，因未帶鑰匙，請房東杜添枝幫忙開門，丁○○進
    入屋內將破碎玉戒丟入屋旁圳溝。二人復基於概括之犯意，
    由乙○○告知密碼，推由丁○○於同月九日，持王麗文提款
    卡至臺北縣新店市○○路臺北商銀提款機提領十萬元。丁○○旋將提款卡交付不知情之胞兄劉忠魁囑託代領餘款，劉忠
    魁乃與不知情之兒子劉賢佑（劉忠魁等涉犯詐欺侵占等罪嫌
    ，另經檢察官處分不起訴）連續自同年月十二日至十五日共
    四次，至臺北市○○○路○段臺北銀行萬隆分行提款機，提
    領餘款共四十萬元交付丁○○，丁○○及乙○○遂詐得財物
    得逞。其間乙○○頻頻打電話給丁○○，以雙方約定之暗語
    『味噌湯』已否煮好，詢問王麗文屍體處理之情形。十月十
    六日，丁○○乘大豐噴漆行旁溝圳遇雨水勢稍漲時，以鐵絲
    綑綁磚塊於塑膠桶口，俾桶身傾斜下沈，並將桶口打開以利
    屍體流出後，將裝有王麗文殘餘屍骨之塑膠桶推入圳溝漂走
    。十月十七日，乙○○與丁○○共同將王麗文放置於福儷公
    司辦公室內，王麗文私人收藏之水晶球二顆、彌勒佛二尊、
    皮帶二條、紫水晶二只、白水晶乙只、磁牛藝品乙只、石雕
    雞二個、白磁觀世音佛像一個竊取得手，交由丁○○帶至其
    住處。丁○○再於同年月十一日，將所竊得王麗文之行動電
    話，帶至桃園縣桃園市○○街四十四號中健通信公司，以一
    千五百元之價格出售予該公司負責人黃美鏽。又王麗文曾於
    八十八年五月間，透過丁○○委託北區房屋仲介公司業務員
    湯承毓出售座落於桃園縣平鎮市○○街八十七巷三十六號四
    樓房屋，尚未售出。同年十月十四日，丁○○與乙○○復基
    於共同之犯意，由丁○○駕車載送湯承毓至福儷公司，由乙○○冒充王麗文，盜用王麗文之印章並偽簽王麗文署押於房
    地產專任委託銷售契約書及權狀保管收據，偽造王麗文名義
    之私文書，持以行使，併同乙○○竊得王麗文之建物及土地
    所有權狀正本、車位使用同意書等資料交付湯承毓，圖將王
    麗文所有之桃園縣平鎮市○○街八十七巷三十六號四樓房屋
    賤價出售，所得款項交予丁○○，履行殺害王麗文之部分代
    價，足生損害於王麗文之繼承人。乙○○另於同年十月二十
    八日指示丁○○以王麗文所有0000000000號行動電話，撥打
    給王麗文男友陳滿雄專線電話0000000000號，但未發聲，俾
    陳滿雄誤以為王麗文還活著，以誤導警方辦案。乙○○復自
    行承前偽造文書之概括犯意，於八十八年十月二十五日，盜
    用福儷公司公司章及王麗文私章，用以偽造處理公司業務權
    能證明書乙紙，表示其有處理福儷公司業務之權利，同年月
    三十日十二時四十一分持以行使，傳真予水保公司，足生損
    害於福儷公司、王麗文之繼承人。乙○○為轉讓福儷公司之
    股權，於八十八年十一月間，分別傳真受理查詢人口案件登
    記表及福儷公司與執行業務股東乙○○緊急聲明書等資料，
    至臺北市○○路振興會計事務所，並於八十八年十二月間，
    打電話向該會計事務所負責人施義銘詢問公司股東變更及負
    責人失蹤變更應準備之資料。乙○○復指示丁○○出境大陸
    以避風頭，丁○○於同年十一月十六日出境，由女友翁昭蕊
    向乙○○拿取二萬五千元，至同年十二月九日始返台。八十
    八年十一月底，乙○○又基於詐欺得利之概括犯意，先後對
    福儷公司股東甲○○○（王麗文之母親）、伍吳多馨（王麗
    文之阿姨）佯稱王麗文在外欠債，須轉讓出資，使二人陷於
    錯誤，分別簽立福儷公司出資轉讓之同意書及股權讓與契約
    書（受讓人之姓名、年籍及簽定日期均空白），意圖辦理福
    儷公司股權移轉。嗣因王麗文失蹤多時，且查知王麗文所駕
    駛DJ-6706號自小客車於十月七日七時十分，因違規停放在
    新店市○○路捷運機場前遭拖吊，其胞兄王銘忠乃於八十八
    年十一月十二日報案，經內政部警政署刑事警察局佈線追查
    ，由王麗文、丁○○、乙○○通聯紀錄，查知王麗文於十月
    六日有與丁○○電話聯絡，丁○○親人劉忠魁、劉賢佑盜領
    王麗文存款及丁○○、乙○○有委託湯承毓銷售王麗文上開
    房屋之情事。警方乃於八十八年十一月二十四日以被告二人
    涉嫌偽造文書等為由，申請搜索票，於同年十一月二十五日
    上午八時許至台北市○○○路一一八巷三十二號二樓搜索，
    並扣得乙○○所有，犯罪所得之房地產專任委託銷售契約書
    、權狀保管收據等物及其他屬福儷公司或王麗文所有之物，
    另於乙○○車上查扣到乙○○犯罪所生之處理公司業務權能
    證明書原本乙紙。同日上午拘提丁○○、乙○○到案說明，
    丁○○於警方未確發覺其等殺害王麗文、棄屍及竊取上開水
    晶玻璃等物前，向警方自首，嗣並接受法院之裁判。警方於
    同日下午乃前往桃園市○○街一0一號丁○○住處搜索，搜
    得丁○○所有塑膠管一條、防毒面具一具。再循線至東門大
    圳打撈屍體，尋獲王麗文被害時穿著之ＴＥＸＴＷ００Ｄ牌
    米黃色牛仔短褲乙件，另尋獲查獲裝屍體所用之塑膠桶乙個
    ，係由案外人王明祥於八十八年十一月間在東園溪拾獲，後
    交予警方及乙○○、丁○○等人所持有之王麗文行動電話乙
    只（由黃美鏽取回交予警方）暨丁○○作案後所戴用之黑色
    襪子各乙只，股權轉移之進行遂未能完成。
二、案經內政部警政署刑事警察局移送臺灣臺北地方法院檢察署
    檢察官偵查起訴。
    理  由
壹、證據能力問題：
一、刑事訴訟法施行法第七條之三規定：「中華民國九十二年一
    月十四日修正通過之刑事訴訟法施行前，已繫屬於各級法院
    之案件，其以後之訴訟程序，應依修正刑事訴訟程序終結之
    。但修正刑事訴訟法施行前已依法定程序進行之訴訟程序，
    其效力不受影響。」是依修正前規定所取得之證據，當然仍
    具有證據能力，不因新法之施行而變易或喪失其為證據之適
    格，不生應依新法第一百五十九條至第一百五十九條之四規
    定定其有無證據能力之問題（最高法院九十四年度台上字第
    五０七六號判決要旨參照）。是本件以下引用之證人陳述、
    書證及物證等，在上開刑事訴訟法修正前，已依法定程序所
    取得者，依法有證據能力。
二、本件以下引用於九十二年九月一日修正刑事訴訟法施行後所
    取得之（包含共同被告丁○○）證人陳述，係於法官面前之
    具結陳述，依刑事訴訟法第一百五十九條之一第一項規定，
    有證據能力。至於九十二年九月一日修正刑事訴訟法施行後
    所取得之書證，檢察官、被告及辯護人，於言詞辯論終結前
    ，並未有何異議，且本院審酌其作成之情況，認為適於為本
    件之證據，依刑事訴訟法第一百五十九條之五第二項規定，
    亦有證據能力。
貳、上訴人即被告丁○○部分：
一、被告丁○○係預謀殺人或臨時起意：
    被告乙○○事先以謀取王麗文之財產利益與被告丁○○謀議
    殺人，而選定大豐噴漆行為殺人之地點，嗣依計劃誘騙王麗
    文至現場，事後被告丁○○確有取得王麗文之財物之事實，
    均為被告丁○○自承不諱。被告丁○○之兄劉忠魁證稱：被
    告丁○○於案發前，曾打電話稱有人要出一百萬元幹掉一個
    人等語（見原審卷第六十八頁），被告丁○○之女友翁昭蕊
    於原審證稱：其於警詢所言實在等語，而其於警詢即陳稱被
    告丁○○帶同被告乙○○至其住處，被告乙○○說王麗文對
    她不好，要被告丁○○找人或自己把王麗文作掉等語（見原
    審卷第二百一十頁反面、第二百十一頁）。被告丁○○於本
    院前審九十五年六月七日審理中，對證人劉忠魁、翁昭蕊之
    證言亦供承為實。足見被告丁○○、乙○○二人早已商議殺
    害王麗文之事。而經調閱被告乙○○住處（０２）0000
    0000、00000000等二線電話及所持用之000
    0000000號行動電話通話紀錄發現，其與被告丁○○
    所持有之000000000號行動電話通聯紀錄比對，於
    八十八年九月初起至案發前一日即十月五日雙方通話頻繁，
    合計高達四十五次；於十月六日殺害王麗文當日，自十月六
    日十三時四十七分至二十時四十五分，共計連續撥打丁○○
    持用之000000000號行動電話七次，被告丁○○亦
    於該時段撥打給被告乙○○一次，有上開電話通聯紀錄及乙○○與丁○○電話聯絡一覽表在卷可憑（見偵字第二七二一
    九號卷第六十八頁至第一百二十五頁、偵字第三五一０號卷
    第一百七十九頁至第二百零八頁）。而查十月六日當天，被
    告兩人密切之通聯紀錄（見偵字三五一０號卷第二百二十四
    頁）及當天係兩人依計劃將王麗文騙到桃園大豐油漆行之事
    實，業據丁○○在警詢中即一再供述甚明（見偵字第二七二
    一九號卷第五頁反面、第十一頁），丁○○事後雖否認裝屍
    毀屍所用之塑膠桶及硫酸係謀議後所購買，但在本院前審調
    查時，亦自承上開兩樣物品係依乙○○之指示所備，顯見十
    月六日當天係依兩人原來共謀之殺人計劃而行事無誤。況兩
    人對於當日何以約王麗文至大豐油漆行之緣由，始終供詞反
    覆且矛盾，被告乙○○在警詢中初稱：當天要去向丁○○拿
    會錢（見偵字第二七二一九號卷第一百三十三頁），嗣改稱
    ：我與王麗文約丁○○談房屋之事（見同上卷第二百五十七
    頁），其在警詢之自白書復稱係丁○○早上告以要約王麗文
    去中壢看房子（見偵字二七二一九號卷第二百四十七頁），
    至本院前審又翻供稱：係王麗文要我陪去看房子，不是丁○○找我去桃園（見上重訴字卷第七十二頁）；被告丁○○嗣
    改稱係乙○○打電話說王麗文要來拿會錢云云。惟被告丁○○亦自承當日並未準備會錢（見同上卷第六十九頁），而王
    麗文被殺之後，被告丁○○始將王麗文之會錢交給乙○○，
    復經被告乙○○於警詢中供明在卷（見偵字第二七二一九號
    卷第一百七十一頁），顯見被告兩人辯稱：當天係為收取會
    錢或看房子等詞，均不實在。被告二人在十月六日當晚應係
    依計畫行事，將王麗文誘騙至大豐油漆行，以利下手無誤，
    被告丁○○當日縱遭王麗文辱罵，亦僅係導致被告丁○○決
    定提早立即動手而已，被告丁○○辯稱係被激怒後方臨時起
    意殺人云云，無非避重就輕、臨訟飾卸之詞，委無可取。故
    被告丁○○係與被告乙○○事先共同預謀殺人，事證甚為明
    確。
二、被告丁○○殺害被害人王麗文之經過情形：
(一)於八十八年十月六日晚上九時許，被告乙○○計誘被害人王
    麗文同至桃園縣桃園市○○路一０一號大豐噴漆行後，由被
    告丁○○持鐵鎚敲擊被害人王麗文頭部，王麗文未立即死亡
    ，經被告乙○○指示丁○○將被害人王麗文勒斃，被告丁○○復持鐵鎚柄勒緊被害人王麗文頸部至王麗文氣絕死亡；被
    告丁○○與被告乙○○二人隨即清理命案現場，將被害人王
    麗文之屍體放入塑膠桶內，再倒入高濃度之硫酸，以毀屍滅
    跡。再由丁○○手套襪子駕駛，與乙○○共同將王麗文所有
    上開自小客車駕駛至台北縣新店市○○路棄置，以製造王麗
    文於新店遭綁架之假象。數日後，丁○○利用連續數日雨後
    ，圳溝內河水高漲之際，將塑膠桶口以鐵絲綑綁，一頭繫以
    磚塊，使之傾斜，並將桶蓋打開，連同浸泡硫酸之屍體一起
    推入大豐噴漆行旁之圳溝中，使之流向大海等情，業據丁○○自白不諱。且有現場照片、行兇所用之鐵鎚形狀一紙、被
    害人王麗文自八十八年十月六日失蹤之查尋人口作業─個別
    查詢報表、被害人王麗文案發當日所穿著之米黃色ＴＥＸＴ
    Ｗ００Ｄ款式殘缺牛仔短褲照片、被害人王麗文母親甲○○○指認該牛仔短褲確為被害人王麗文所有之物、證人王明祥
    （拾獲藍色塑膠桶者）之證言、塑膠桶之照片、內政部警政
    署八十九年一月三日刑鑑字第二九四號鑑驗通知書（塑膠油
    桶殘留微弱硫酸根離子《ＳＯ》成分）、內政部警政署八十
    九年一月五日刑鑑字第二八八號鑑驗通知書（牛仔短褲殘留
    微弱硫酸根離子《ＳＯ》成分）、被告丁○○左手肘部位曾
    遭硫酸噴到灼傷之照片、證人杜添枝、證人即王麗文之胞兄
    王銘忠之證言、內政部警政署刑事警察局八十九年一月二十
    四日刑鑑字第一００四四號鑑驗通知書、法務部法醫研究所
    九十一年九月二十七日法醫理字第─０九一０００二九八二
    號函、財團法人中國紡織工業研究中心九十一年十一月七日
    試驗報告可稽。
(二)八十八年十二月二十八日在桃園市○○街前之大圳溝內，打
    撈尋獲米黃色ＴＥＸＴＷ００Ｄ款式殘缺牛仔短褲，經被害
    人王麗文母親甲○○○指認該牛仔短褲確為被害人王麗文所
    有之物（見偵字第三五一０號卷第九十八頁及原審卷(二)第二
    百一十六頁），同案被告乙○○亦供承被害人王麗文案發當
    日穿著米白色吊帶牛仔短褲（見偵字第三五一０號卷第八十
    二頁及原審卷(一)第九十三頁）。另證人王明祥於警方在桃園
    市東園溪打撈本案相關證物時，出面證稱於八十八年十二月
    二十八日前一個月左右，在桃園市東園溪拾獲藍色塑膠桶一
    個，業據其在警詢（見偵字第三五一０號卷第一百四十頁）
    及原審調查時供明在卷（見原審卷(一)第一百四十六頁正反面
    ）；該油桶底部附近沾有樹脂，油桶上方桶緣，有以鐵絲綑
    綁磚塊之痕跡，有照片附卷可稽（見偵字第三五一０號卷第
    二百三十五頁），核與被告丁○○供述之情狀相符。又將該
    塑膠桶及殘缺之牛仔短褲，送內政部警政署刑事警察局檢驗
    結果，均殘留微弱硫酸根離子（ＳＯ）成分，此有內政部警
    政署刑事警察局八十九年刑鑑字第二九四、二八八號鑑驗通
    知書附卷可憑（見偵字第三五一０號卷第一百七十五至一百
    七十八頁），與被告丁○○所述係以硫酸浸泡屍體之情節亦
    相符合。被告丁○○自承其於案發當晚，將硫酸潑入裝王麗
    文屍體之油桶時，左手肘部位曾遭硫酸噴到灼傷一節，核檢
    察官勘驗其確受有灼傷屬實，並有照片一紙附卷可稽（見偵
    字第二七二一九號卷第一百三十五頁）。是被告丁○○之自
    白均與事證相符，應屬有據而可採信。
(三)共同被告乙○○於警詢完全否認知情，辯稱：十月六日打行
    動電話與丁○○連絡一次，連絡收會錢的情形，未與丁○○
    見面云云。惟於偵查及原審中已自承有看到被告丁○○打被
    害人頭部，並看到被害人王麗文躺在地上，已死了等語（見
    偵字第二七二一九號卷第二百五十七至二百五十八頁、原審
    卷(一)第十二至十三頁反面），打的位置在烤漆房外所停車輛
    較靠外面那部附近（見原審卷(一)第六十四頁反面）。王麗文
    躺在鐵棚架下面（見原審卷(三)第六頁），核與被告丁○○供
    述殺害被害人王麗文之地點亦相符合，自以其於偵查、原審
    中之供述為可信。
(四)依據被害人王麗文所使用之0000000000號行動電
    話通聯紀錄分析，被害人王麗文於十月六日失蹤當日晚上二
    十時十一分在臺北市○○○路○段仍有通話紀錄，二十時二
    十七分細胞位置由臺北市○○路移動至臺北縣三重市○○路
    ○段，二十一時八分之細胞位置在桃園市○○路○段，二十
    三時二十分在臺北市○○○路將福儷公司帳戶內五十萬元，
    利用語音轉帳之方式轉入臺北銀行嘉興分行0000000
    00000帳號後，其行動電話即無通話紀錄，足證被害人
    王麗文失蹤死亡當日應由公司附近駕駛ＤＪ－六七０六號自
    用小客車由建國高架道上松江路交流道往中山高速公路桃園
    市區方向行駛，核與被告丁○○自白案發當晚被害人王麗文
    至其租住處及其與被告乙○○當晚之行蹤，均相符合。
(五)被告丁○○供稱於十月六日晚上其與被告乙○○將王麗文殺
    害，二人清理現場後即離開，被告乙○○告稱被害人王麗文
    有只玉戒破碎遺留現場，為湮滅證據，提醒丁○○現場尋找
    處理，而被告丁○○於翌日早上六時許，因未帶鑰匙，請出
    租人杜添枝開門，亦據證人杜添枝於警詢時（見偵字第三五
    一０號卷第一百三十八頁反面）及原審調查時（見原審卷(一)
    第一百四十四至一百四十五頁）證述在卷。
(六)被害人王麗文所有ＤＪ－六七０六號自用小客車，經被害人
    家屬打電話向新店拖吊場查詢，查知於八十八年十月七日早
    上因違規停放在新店市○○路遭拖吊，業經證人即王麗文之
    胞兄王銘忠證述在卷 (見偵字第三五一０號卷第一百零三頁
    ）。
(七)被告丁○○於本院更六審自承不記得其棄屍於圳溝之確實日
    期，惟確定是有雨水之後才丟的，當時雨至少下了兩天，下
    大雨我就處理塑膠桶，第二天就下毛毛雨等語（見本院更六
    審卷九十五年三月二十七日筆錄）。按桃園市○○街一０一
    號旁「東門大圳」係東門溪流域，而東門溪為南崁溪之上游
    支流，源頭起於桃園縣八德市，流經台北縣鶯歌鎮及桃園縣
    龜山鄉、桃園市等處，最後於桃園市○○路匯入南崁溪，此
    有桃園縣政府九十四年七月六日府水區字第０九四０一七一
    二八六號函存卷可參（見更五審卷第八十六頁）。八德氣象
    站測得八十九年十月十六日之降雨為四十一公釐，次日則為
    五．五公釐；桃園氣象站測得同月十六日之降雨為三十七公
    釐，次日為三．五公釐；山佳氣象站測得同月十六日之降雨
    則為四十二公釐，次日為一．五公釐，此外，自十月六日以
    迄同月三十一日，每日雨量即無逾五公釐之情形，此有中央
    氣象局九十四年七月二十二日中象參字第０九四０００三九
    五五號函覆本院有關桃園縣八德市、台北縣鶯歌鎮及桃園縣
    龜山鄉雨量所檢附之資料在卷足憑（見更五審卷第九十七至
    九十九頁），參諸被告丁○○所稱其係在下大雨當日棄屍，
    次日並下毛毛雨，則與前開氣象資料相核，三氣象站十月十
    六日平均雨量為四十公釐（即三氣象站測得雨量總和／３，
    以下同），次日則為三．五公釐，與被告丁○○所述棄屍當
    日下大雨，次日下毛毛雨之情形相符，足認被告丁○○係八
    十八年十月十六日棄屍。至其於警詢至本院前審，雖多次陳
    稱以塑膠桶棄屍於溝圳之時間為行兇後三日即八十八年十月
    九日，然依上開氣象資料所示，自十月六日至十月九日，上
    開三氣象站觀測結果，僅十月八日有雨，平均雨量為一公釐
    ，另三日則未下雨，當無使溝圳水勢高漲之理，參諸被告丁○○於八十八年十月六日為本件殺人犯行後，曾赴大陸躲藏
    （如後述），返台後，直至同年十二月二十五日及次日始向
    警供述棄屍過程（見偵字第二七二一九號卷第六頁、第十一
    頁），其間已逾二月，關於棄屍時間之記憶容有參差；且依
    其警詢所言，係「三天後，因連續下二、三天大雨，圳溝水
    漲，研判屍骨均已腐化，再用鐵捆綁磚磈於油桶，乘機推入
    圳溝漂走」，惟據前所述，可知十月份並無連續三日大雨之
    情形，而十月六日至九日間，亦僅八日微雨而已，益見被告
    丁○○於警詢所述棄屍時間有誤，自應以本院上開認定為是
    。又被告丁○○棄置塑膠桶之圳溝如果水漲，差不多會有一
    個人高度，業據證人即本件承辦警員張哲男證述在卷（見原
    審卷(三)第一百五十六頁）；而拾獲塑膠桶之王明祥亦證稱，
    撿到當時，水是漲起來的（見原審卷(一)第一百四十六頁反面
    ）；足見被告丁○○棄屍之日（即八十八年十月十六日），
    圳溝因雨水勢稍漲而將塑膠桶推入圳溝漂走，被告丁○○所
    述之各節與事實均相符合。被告丁○○經內政部警政署刑事
    警察局測謊分析結果，其自白將置放被害人王麗文屍首之塑
    膠桶丟入噴漆行旁的大圳內一情，並無不實反應，亦有該局
    八十九年一月二十四日刑鑑字第一００四四號鑑驗通知書及
    測謊鑑驗資料表在卷可參（見偵字第二七二一九號卷第二百
    七十至二百七十一頁、更三審卷第七十九至一百十七頁）。
    依內政部警政署刑事警察局九十三年五月二十五日函檢送之
    測謊人員資格、專業訓練及測謊程序相關資料 (本院更三審
    卷第七八頁至一一七頁)所示，測謊鑑定人林故廷係美國測
    謊協會結業，且自八十六年即從事測謊鑑定，有相當之學識
    及經驗，測謊過程嚴謹，輔以科學儀器判讀，鑑定結果應可
    採信。
(八)扣案之塑膠桶高度為八十八公分，直徑五十八公分，圓周一
    百八十七公分，此經原審於九十年四月二十四日勘驗明確（
    參原審卷(三)第一百四十三頁）。而被告丁○○身高一百七十
    一點五公分，體重七十公斤，可輕易鑽入桶中，仍有相當之
    空隙，可裝入硫酸桶，經本院前審於九十三年六月七日及七
    月十四日當庭勘驗屬實，製有筆錄可按（見更三審卷第一百
    三十五、一百三十六、一百八十頁）。而被害人王麗文約一
    百六十二公分，體重約五十至六十公斤，為其母甲○○○陳
    述在卷（見更(三)審卷第一百三十五頁），並有其生前照片存
    本院前審卷可按，當可輕易裝入塑膠桶內，以被害人屍體置
    放塑膠桶情形觀之，其身體係呈Ｌ形一併放入容量二十餘公
    升之硫酸桶，尚能將塑膠桶蓋蓋上，亦據被告丁○○於本院
    前次審理時供承甚詳。
(九)至扣案之藍色塑膠桶是否即為本件毀棄屍體用之塑膠桶：被
    害人牛仔褲未全部腐化，何以屍骨反而無存？經查，被告丁○○於本院前審供陳，死者頭在下面，其下半身穿米黃色牛
    仔褲，所穿即照片上之褲子（提示偵卷二三五頁背面），我
    有拉死者褲腳，我有看到TEXTW00D商標，硫酸倒下去只有約
    十多公分高，連頭部都沒有完全浸滿，褲子沒有浸泡到，所
    以沒有腐蝕掉（見更二審卷第四十八、四十九頁）。另於本
    審中供稱：我怕桶子會浮上來，所以我就加個磚塊，我綁鐵
    絲就是要栓磚塊，這樣重心可以向一方傾斜。我把桶子打開
    的目的，就是為了讓屍體能夠流出來等語 (本院更七審卷第
    九四、九頁)。查由被害人王麗文被害至警方查出棄屍地點
    ，期間已相距二個半月，被害人之屍骨等有機組織，經強酸
    浸泡數日，已有相當程度毀損崩解，本易與所著衣褲分離，
    再倒入高漲急流中，自易潰散，期間再經雨沖刷，污泥浸泡
    ，尋無屍骨，僅尋獲短褲，並不違常情。本院前審再當庭勘
    驗該牛仔短褲，一觸碰之下，均成碎片（見本院更三審卷第
    一百三十五頁），被告丁○○於傾倒硫酸之際，不小心噴濺
    到，即造成手肘灼傷 (八十八年偵字第二七二一九號卷第一
    三五頁)，亦可佐證被告丁○○確有以硫酸倒入藍色塑膠桶
    內，浸泡被害人王麗文之屍體。偵查中，警方將尋獲之牛仔
    短褲及塑膠桶送請內政部警政署刑事警察局鑑定，該局八十
    九年一月三日刑鑑字第二九四號、同年一月五日刑鑑定第二
    八八號鑑驗結果：均殘留微弱硫酸根離子成分，亦呈極弱酸
    性。另查該證物於送驗前已於大排水溝浸泡相當時日，原有
    跡證已破壞殆盡，已失原貌，無法據以研判遭硫酸毀損等語
    （八九年偵字第三五一０號卷第一二五頁至一二八頁）。則
    扣案塑膠桶是否即為被告丁○○用以毀棄屍體用之塑膠桶？
    似有疑義。惟經本院訊以扣案之塑膠桶是否即為用以棄屍之
    塑膠桶，被告丁○○供稱：是的，因為桶口有綁鐵絲的凹痕
    ，而且桶身外緣有沾到樹脂然後刮除的痕跡，另外桶子內緣
    還有硫酸、血液加水漬高度的痕跡，可茲辨認等語 (本院更
    七審卷第九四頁)，核與塑膠桶照片相符（八九年偵字第三
    五一０號卷第一０八頁）。又扣案塑膠桶經本院前審送請內
    政部警政署刑事警察局鑑定，該局九十二年九月一日刑鑑字
    第０９２０１６１５５３號鑑驗結果：藍色塑膠桶檢出聚乙
    烯《ＰＥ》成分，具有耐酸之性能；內政部警政署刑事警察
    局九十二年八月二十二日刑醫字第０９２０１５３７０６號
    鑑驗結果：藍色塑膠桶內側斑跡血液反應呈陰性、ＤＮＡ檢
    測未檢出型別、未檢出人體組織反應，有該二紙鑑驗書附卷
    可稽（見更二審卷第九十二、九十三頁）。惟參酌該藍色塑
    膠桶於圳溝漂流，迄王明祥於八十八年十二月二十八日前一
    個月左右（按約十一月二十日左右），在桃園市東園溪拾獲
    ，其間已有一個半月左右，且塑膠桶材質，密度甚高，外表
    平滑，人體組織本不易附著，則桶內未檢出人體組織反應，
    亦無悖情理。
三、被告丁○○侵奪被害人財物之情形：
(一)被告二人殺害王麗文後，乙○○將王麗文之提款卡及密碼交
    付並告知丁○○，囑丁○○撥打臺北銀行語音轉帳電話，將
    福儷公司在臺北銀行帳戶內之五十萬元存款，轉入臺北銀行
    嘉興分行王麗文個人帳戶，以履行之前應允丁○○殺人之部
    分款項。旋推由丁○○於八十八年十月九日，持王麗文提款
    卡至臺北縣新店市○○路臺北商銀提款機提領十萬元。丁○○旋將提款卡交付不知情之胞兄劉忠魁囑託代領餘款，劉忠
    魁乃與不知情之兒子劉賢佑（劉忠魁等涉犯詐欺侵占等罪嫌
    ，另經檢察官處分不起訴）連續自同年月十二日至十五日共
    四次，至臺北市○○○路○段臺北銀行萬隆分行提款機，提
    領餘款共四十萬元交付丁○○，丁○○及乙○○遂詐得財物
    得逞乙節。業據被告丁○○坦承不諱，核與劉忠魁、劉賢佑
    於原審之證述 (原審卷第六十六至六十八頁)相符，並有臺
    北銀行嘉興分行活期儲蓄存款存摺（影本）、劉賢佑領款之
    監視錄影照片 (八九年偵字第三五一0號卷第二四０、二四
    一頁）在卷可稽。共同被告乙○○雖供稱：王麗文的財務全
    部我經管，提款的密碼我知道，劉問我是何帳號，他問我就
    答，但沒有將提款密碼告訴丁○○等語 (原審卷第六十四頁
    至六十六頁)，惟乙○○既已告知帳號，以利存款移轉於王
    麗文個人帳戶內，目的即在方便丁○○提領，豈有不告知密
    碼之理，若非乙○○主動告知，丁○○又如何得知提領密碼
    ？足認係共同被告乙○○告知提款密碼及交付王麗文之提款
    卡，丁○○始得以詐領上開存款。
(二)被告丁○○坦承有竊取王麗文遺留於殺害現場之行動電話一
    支之事實。且被害人王麗文持用之0000000000號
    行動電話（摩托羅拉九三八型），於王麗文被害後數日，由
    被告丁○○拿到桃園市○○街四十六號中健通訊公司，以一
    千五百元賣給黃美鏽（只出售手機，並未包括門號，所以卡
    片仍由丁○○持有），經證人黃美鏽於警詢（見偵字第三五
    一０號卷第一百三十頁反面）及原審調查時（見原審卷(一)第
    六十八至六十九頁）供證在卷。警方依據該行動電話之序號
    000000000000000，查證確認係被害人王麗
    文本人於八十八年八月三十一日向高雄市世界通訊廣場九如
    店負責人李虎購得，經證人李虎於警詢時（見偵字第三五一
    ０號卷第一百零四頁）證述屬實，並有王麗文本人購買時所
    簽立之訂購單、刷卡收據、和信公司門號申請表等件附卷可
    稽（見偵字第三五一０號卷第一百零五至一百零六頁）。經
    調閱證物勘驗結果，該行動電話內部及所使用之電池，仍貼
    有世界通訊—九如店88．8．31字樣之標籤（見偵字第三五
    一０號卷第二百三十八頁相片），足認扣案之行動電話，
    為被害人王麗文生前所購買使用無訛。被告丁○○上開自白
    ，核與事實相符，亦堪採信。
(三)被告丁○○於八十八年十月十七日，有與乙○○共同竊取王
    麗文所私人收藏而屬其繼承人所有之水晶球二顆、彌勒佛二
    尊、皮帶二條、紫水晶二只、白水晶乙只、磁牛藝品乙只、
    石雕雞二個、白磁觀世音佛像一個之事實，業據其自白不諱
    且有上開水晶球等物扣案可稽。證人即共同被告乙○○於原
    審供稱：這些東西原本就要清掉的，劉來時我說這些是不要
    的，我要請他幫忙清掉，他說有些東西他要等語 (原審卷第
    六十六頁)，惟依被告丁○○於警詢之供述，係乙○○要丁○○將王麗文辦公室內之木製的辦公桌拆掉，並將王麗文收
    藏之藝品給伊，乙○○說她不要，她看了會害怕，我將此藝
    品帶回我桃園之住處等語 (八十八年偵字第二七二一九號卷
    第十四頁)，上開藝品既係收藏在王麗文私人辦公室內，顯
    係王麗文私人所有之物。
(四)另被告二人為謀得王麗文房屋出售所得，乃基於犯意聯絡，
    於八十八年十月十四日，被告丁○○駕車載送北區房屋仲介
    公司中壢業務員湯承毓至福儷公司，由被告乙○○偽冒王麗
    文本人，偽造王麗文署押於房地產專任委託銷售契約書及權
    狀保管條私文書上，並盜用王麗文之印章，併同建物及土地
    所有權狀正本等資料交付湯承毓保管，除據被告丁○○自白
    外，並經證人湯承毓於警詢（見偵字第三五一０號卷第一百
    二十一頁反面）、原審（見原審卷(一)第九十六至一百頁）及
    本院前審調查時證述屬實（見更一審卷第一百十五頁）。且
    有證人湯承毓所提出之房屋專任銷售委託契約書、土地登記
    謄本、建物所有權狀、停車位證明書、收據 (均影本)在卷
    可稽 (他字卷第二四頁至三三頁)。
四、被告丁○○是否符合自首要件部分：
    按所謂自首係指於偵查機關發覺犯罪前，自行向偵查機關申
    告自己犯罪，並接受裁判者而言。所謂發覺，固非以有偵查
    犯罪權之機關或人員確知其人犯罪無誤為必要，而有確切之
    根據對犯人得有合理之可疑時，即得謂為已發覺，但此項對
    犯人之嫌疑，仍須有確切之根據得為合理之可疑者，始足當
    之，若單純主觀上之懷疑，要不得謂已發生嫌疑（最高法院
    七十二年台上字第六四一號判例要旨參照）。查本案係被害
    人家屬於八十八年十一月十二日向刑事警察局陳情報案，該
    局即積極查訪相關證據，並依被害人王麗文存款被盜領而查
    獲被告二人涉有偽造文書重嫌，此有該局於八十八年十二月
    二十四日函台灣台北地方法院檢察署，並檢附報案筆錄證人
    湯承毓八十八年十二月十日筆錄及指認被告丁○○之口卡片
    影本可稽（見他字三一八六號卷第五頁至十頁），該局嗣後
    並因此拘提被告丁○○到案訊問，丁○○於拘提到案後自白
    犯行，此亦有拘票、自白書及警訊筆錄附卷可按（見偵字第
    二七二一九號卷第一卷第二頁、第五至七頁）。證人即承辦
    警員張哲男於本院前審證稱：當時我們認為他們有涉案，我
    們有偵查報告，如偵查報告記載，逮捕丁○○的罪名是殺人
    （見更四審卷第七十五至七十六頁），復有八十八年十二月
    二十四日之偵查報告附卷可查（見他字卷第三頁、第四頁)
    。惟證人即被告丁○○女友翁昭蕊證稱：八十八年十二月二
    十五日丁○○被抓前幾日曾到台北市警察局刑警大隊（下稱
    市刑大）自首；被告則供稱：其係二十四日到市刑大指認錄
    影帶，二十五日才被抓云云（見更五審卷第一五三至一五五
    頁）。經傳喚市刑大當時承辦本案之肅竊組副組長林進到庭
    ，證稱：被告丁○○於被拘提前數日固有到市刑大，惟並非
    自行到案，而係市刑大蒐集相關證據，查得只有乙○○有王
    麗文之密碼，而其與丁○○此段時間通聯頻繁，王麗文死掉
    後，仍有領錢紀錄，領款人為丁○○之親屬，認其涉嫌重大
    ，王麗文可能已經遇害，而央人通知其到案，惟其到案後並
    未承認犯罪，故未做筆錄，如被告丁○○承認犯行，當日就
    不會讓他回去等語（見更六審卷九十五年六月七日筆錄）。
    惟依卷附八十八年十二月二十四日搜索票所示，應扣押之物
    欄係記載：涉嫌偽造文書等相關證物，並非記載殺人棄屍之
    案由。且依他字案所示，警方係於王銘忠報案後，訊問證人
    湯承毓、王紹俊等人，調閱通聯紀錄，提款錄影帶等，查知
    王麗文失蹤，被告二人涉有盜領王麗文存款、詐賣王麗文不
    動產情事，偵查報告亦僅稱：被害人王麗文失蹤迄今二月餘
    ，均未與家人親友聯絡，有違常理，研判恐已遭不測，殊有
    深入調查之必要等語。但當時並無任何積極證據足認王麗文
    業經殺害棄屍，係被告丁○○於八十八年十二月二十五日自
    首殺害王麗文棄屍之後，警方始前往丁○○住處、工廠、乙○○住處、公司搜索、扣押，而查知王麗文遭被告二人殺害
    棄屍及竊取水晶球等物之情事。是警方當時固有懷疑被害人
    王麗文已遭殺害，但僅係主觀上之懷疑，並無確切之證據，
    且不知是被告二人共同殺害王麗文棄屍，依上開判例意旨所
    示，此部分仍該當自首之要件。
五、至被告丁○○之辯護人，雖於前審向本院請求傳喚王佩芳查
    證被告乙○○用以返還王佩芳之會錢，與本案之關係，另請
    求以被告乙○○為證人，查證被告乙○○於八十八年十月六
    日向被告丁○○收會錢、十月八日對王佩芳還款、王麗文銀
    行帳戶轉帳事項、何時知悉王麗文死亡、福儷公司股權轉讓
    等事項。惟辯護人請求傳喚王佩芳之待證事項，與本件犯罪
    待證事實並無關聯性，尚無傳喚必要；就請求傳喚被告乙○○部分，除請調查福儷公司股權轉讓及將王麗文於公司之桌
    椅拆卸之點外，辯護人捨棄其他各點之調查，因本院認定被
    告丁○○並未參與被告乙○○將福儷公司股權轉讓於己之詐
    欺犯行，辯護人請求事項（含捨棄之各點），或即明確，或
    與本案無直接關聯，均無調查必要，故被告丁○○之辯護人
    所請事項，即無從准許。
參、被告乙○○部分：
一、訊據被告乙○○矢口否認犯行，辯稱：我並沒有殺人，也沒
    有詐欺取財，偽造文書部分我承認，但是其他部分沒有做。
    房子是王麗文自己要賣的，而且我沒有看到王麗文死掉，至
    於那些東西 (指水晶球等物)，那是公司本來就要淘汰的，
    不是王麗文私人的東西云云。
二、經查：
(一)共同殺人棄屍部分：
１、同案被告丁○○一再指證被告乙○○因屢遭福儷公司負責人
    王麗文責難辱罵，經常藉機向其訴說，欲教唆其殺害王麗文
    ，其未置理，直至乙○○以殺害王麗文可獲得福儷公司半數
    股權、福儷公司之工程款及出賣王麗文所有房屋清償貸款後
    之餘額，丁○○始與乙○○共謀殺害王麗文以洩忿及侵奪其
    財產等情歷歷，凡此，均有警詢、檢察官偵查筆錄在卷可查
    。嗣被告丁○○於本院更四審作證時，雖稱被告乙○○多次
    提議殺害王麗文，但其從未答應，八十八年十月六日當天，
    王麗文係前來收會錢云云（見更四審卷第七十八至八十頁）
    ，惟其此節所言，與其於警詢、偵查之供述不符，核其證述
    ，係在說明自己並非預謀殺人，而將其殺人動機歸因於與王
    麗文口角，是其證述非但對被告乙○○有利，亦對其自身有
    利，然被告丁○○與王麗文之前並無深仇大恨，實難想像其
    僅因王麗文出言奚落，即以鐵鎚擊之，續以鎚柄勒斃之，是
    其所言殺人動機，實屬避重就輕之詞。參諸其於警詢、檢察
    官偵查所為供述，就本案之前因後果，均已供述甚詳，自屬
    較為可信，並於修正刑事訴訟法九十二年九月一日施行前，
    提示被告二人而依法調查，依本欄第壹項之說明，本有證據
    能力。是以，被告丁○○關於殺人動機、謀議之供述，自以
    警詢、檢察官偵查所言為可信。
２、被告丁○○於高中時期即與被告乙○○認識，與被害人王麗
    文僅見過二、三次面，又被告乙○○自承自八十六年間起擔
    任被害人王麗文之會計，而被告丁○○迄八十八年五月間，
    因王麗文欲出售桃園平鎮市之房屋，透過被告乙○○之介紹
    ，認識被害人王麗文，業據被告丁○○、乙○○供述在卷（
    見原審卷(一)第十一頁至第十二頁），並據證人湯承毓證述甚
    明，是被告丁○○與被害人王麗文生前交往並非頻繁，應無
    重大怨隙，反之，被告乙○○受僱於被害人王麗文，二人因
    工作關係接觸密切。與福儷公司有業務往來之水保公司負責
　　人王紹俊亦證稱：王麗文僱用乙○○擔任福儷公司會計小姐
　  期間，經常責罵乙○○（見他字卷第十五頁），並曾指摘乙○○這個不會那個不會的等語（見原審卷(二)第七頁）；被告
    乙○○於八十八年九月間某日，由丁○○帶同至丁○○之女
    友翁昭蕊租住處，與被告丁○○之交談中，曾提及其老闆王
    麗文對她不好、經常責罵等情，經證人翁昭蕊於警詢（見偵
    字第三五一０號卷第一百四十五頁）及原審調查時（見原審
    卷(一)第二百一十頁反面）證述在卷，核與被告丁○○所述被
    告乙○○經常向其訴說遭老闆王麗文之責難辱罵等情相符。
３、證人鄧煥玲於原審及本院前審證稱我因加入福儷公司之勞保
    ，勞保給付勞保局說七月會下來，十月再打電話詢問，大概
    十月初才拿到勞保給付，但並未與被告丁○○談論過因子宮
    手術而請領勞保給付之事等語（見原審卷(一)第一百六十五至
    一百六十七頁、更一審卷第一百四十一至一百四十三頁）。
    鄧煥玲確於八十八年七月間因切除子宮請領勞工殘廢給付共
    十三萬八千六百七十二元，有勞工保險局九十三年五月三十
    一日保給物字第○九三一○一二一八○○號函及所附給付申
    請書等存卷可查。又該給付撥入台北市六張犁帳戶，提款單
    確由被告乙○○所填寫，有中華郵政股份有限公司儲匯處九
    十三年五月二十七日儲字第八三八號函及所附提款單影本等
    在卷可按（見更三審卷第一百十八之一頁、第一百十九頁、
    第一百二十九至一百三十頁）。被告乙○○亦坦承該提款單
    為其所寫（見更三審卷第一百三十七頁）。惟被告丁○○於
    八十八年十二月二十五日警方查獲伊始，即供稱從被告乙○○處得知有鄧煥玲切除子宮申請勞保給付之事，被告丁○○
    在未與證人鄧煥玲接觸之情況下，竟知悉福儷公司內部事務
    ，足認被告丁○○供承由被告乙○○告知一情，自堪採信，
    益證被告乙○○事前確在被告丁○○面前指責王麗文之不是
    ，以遂其堅定被告丁○○殺害王麗文之決心。
４、被告丁○○之兄劉忠魁證稱：被告丁○○於案發前，曾打電
    話稱有人要出一百萬元幹掉一個人等語，被告丁○○之女友
    翁昭蕊亦證稱被告丁○○帶同被告乙○○至其住處，被告乙○○說王麗文對她不好，要被告丁○○找人或自己把王麗文
    作掉等語，又經調閱被告乙○○住處（０２）000000
    00、00000000等二線電話及所持用之00000
    00000號行動電話通話紀錄發現，其與被告丁○○所持
    有之000000000號行動電話通聯紀錄比對，於八十
    八年九月初起至案發前一日即十月五日雙方通話頻繁，合計
    高達四十五次；於十月月六日殺害王麗文當日，自十月六日
    下午一時四十七分至二十時四十五分，共計連續撥打丁○○
    持用之000000000號行動電話七次，被告丁○○亦
    於該時段撥打給被告乙○○一次，均如本理由欄貳、二所述
    ，被告乙○○與被告丁○○於殺害王麗文前至殺害當日通話
     頻繁，衡情已非一般朋友之聯絡通話。綜上各情，被告丁○○指證其原無殺害被害人王麗文之意，係被告乙○○要其
  　殺害王麗文，應可採信。
５、被告乙○○自承於八十八年十月六日晚上九時許與被害人王
    麗文至被告丁○○租住處，有看到丁○○打被害人王麗文，
    聽到王麗文說對不起，我不該罵你，不要打了，那天丁○○
    告訴被害人王麗文死了…，我最後看到王麗文時她是躺在地
    上，已死了等語（見偵字第二七二一九號卷第二百五十八頁
    、原審卷(一)第十三頁反面），足認被告乙○○於八十八年十
    月六日當晚已確知被害人王麗文已經死亡，被告乙○○嗣後
    翻異前詞，陳稱未曾說知道王麗文已經死了云云，核屬避就
    之詞，尚非可採。而被告乙○○於案發當晚手持行動電話，
    竟未立即打電話求援施救，且由後述事實，足認被告乙○○
    於案發後並故佈疑陣以誤導警方辦案：
 (1)依據王麗文所有0000000000號行動電話通聯紀錄
    所示，十月二十八日曾撥打王麗文男友陳滿雄000000
    00000號行動電話，通話時間僅有六秒，係由乙○○告
    知丁○○有關陳滿雄之電話號碼，並要求被告丁○○打電話
    ，丁○○即以王麗文之電話晶片插入手機使用，並要其女友
    翁昭蕊打電話，此經被告丁○○以證人身份及證人翁昭蕊證
    述屬實（見更五審卷第一百五十六頁、第一百五十七頁）。
    證人陳滿雄雖於同日證稱這麼久了，沒印象云云（同上卷第
    一百五十二頁），僅係因時隔日久而遺忘，無足為被告乙○○有利之認定。按陳滿雄與王麗文間因處理工程事宜而相識
    ，0000000000號行動電話乃陳滿雄任職之公務機
    關配發使用之電話，為陳滿雄證述在卷（見同上卷第一百五
    十二頁），此為被害人王麗文私人事務，被告丁○○自不可
    能無端得知該電話號碼，是其供稱係因乙○○之告知而得陳
    滿雄之電話，應可採信。另被告丁○○於八十八年十月六日
    殺害被害人後，雖已於十月十一日以一千五百元之價格，出
    售行動電話予黃美鏽，惟黃美鏽於購買行動電話時，並未向
    丁○○購買門號（包含卡片），此業據黃美鏽於本院前審證
    明屬實（見更一審卷第四十一頁）。另被告丁○○亦同此供
    述，並稱：「賣行動電話給黃美鏽時沒有包括門號卡，我把
    王麗文的手機賣給黃美鏽，卡片一直留在我的身上，後來乙○○叫我打電話給陳滿雄，我就用王麗文的卡片翁昭蕊的手
    機打，打通後沒有出聲，讓陳滿雄誤以為是王麗文打的」等
    語（見更一審卷第四十三頁），依此供述，亦可知被告丁○○雖出售手機予黃美鏽，但並未出售門號，其仍得繼續使用
    被害人王麗文之門號撥打行動電話。
 (2)被告乙○○於原審訊問時即坦承：我最後看到王麗文時，她
    是躺在地上，已死了等語 (原審卷一第十三頁反面)。被害
    人王麗文死亡後，曾打電話予王麗文之母親甲○○○，告知
    王麗文只是出去散心，且在王麗文失蹤二星期後，仍阻止家
    屬向警方報案，經證人甲○○○指證在卷（見偵字第三五一
    ０號卷第九十八頁反面、原審卷(一)第二百零八頁），而被害
    人王麗文家屬因而遲於八十八年十月二十四日始向警方報案
    王麗文失蹤，亦有前開被害人家屬報案資料可稽。
 (3)被告丁○○於殺害王麗文後，經被告乙○○指示出境大陸，
    被告丁○○於八十八年十一月十六日至十二月九日出境，有
    國人入出境端末查詢報表附卷可憑（見八十八年度偵字第二
    七二一九號卷第五十頁）。又被告丁○○從香港打電話給其
    女友翁昭蕊，向被告乙○○拿取二萬五千元，被告乙○○將
    其前夫游先生在大陸深圳之電話告訴翁昭蕊一情，經證人翁
    昭蕊於警詢（見偵字第三五一０號卷第一百四十五頁）及原
    審調查時（見原審卷(一)第二百十頁反面、第二百十一頁）證
    述在卷，足見被告乙○○於被害人王麗文被殺害後，仍積極
    協助丁○○出境以隱匿犯行。被告乙○○若無殺害被害人王
    麗文之犯意，於知悉被害人王麗文被丁○○殺害當晚，為釐
    清責任自可立即離開現場，何以未立即離開命案現場，且事
    後多方湮滅事證，故佈疑陣，被告乙○○辯稱沒有殺害被害
    人之意思，顯與情理不符。而被告乙○○就「我並沒有叫丁○○殺害王麗文，丁○○有沒有殺害王麗文我不知情」，經
    測謊人員使用Ｐｏｌｙｇｒａｐｈ儀器以ＺＣＴ、ＳＡＴ、
    ＳＴ諸法測試，被告乙○○未說實話，其鑑定經過及結果亦
    有內政部警政署刑事警察局八十九年一月二十四日刑鑑字第
    一００四四號鑑驗通知書及測謊鑑驗資料表（見偵字第二七
    二一九號卷第二七０頁、更三審卷第七十九至一百十七頁）
    可參，亦足佐證被告乙○○之辯解，並不可採。
６、被告乙○○於案發當晚即將福儷公司帳戶內之金錢轉帳供被
    告丁○○提領，並於案發後積極出面辦理福儷公司股權轉讓
    及被害人王麗文所有房屋出賣之事，足證乙○○確共同殺害
    王麗文之犯意，且知悉王麗文業已死亡，並非失蹤，而謀取
    其財產：
 (1)被害人王麗文之銀行帳號密碼及語音轉帳密碼，只有被告乙○○及被害人王麗文二人知道，業據被告乙○○供承在卷（
    偵字第二七二一九號卷第一百五十四頁反面），被告乙○○
    使用之（０２）00000000、00000000等二
    線電話，於十月六日十八時三十三分（即案發前），曾撥打
    （０２）00000000號電話，而依台北銀行延平分行
    存摺第二頁所載，該線電話係臺北銀行之語音專線（附於更
    六審卷九十五年四月十日筆錄後），足認被告乙○○於殺害
    被害人王麗文之前，即預為演練銀行語音轉帳之程序。況被
    告乙○○擔任福儷公司之會計，對於被害人王麗文之個人交
    往及公司財務狀況及運作，應較被告丁○○知悉熟稔，而被
    告乙○○於原審供稱，案發當日，被告丁○○並未詢及福儷
    公司、王麗文開戶情形，亦未詢及福儷公司財務及工程款進
    帳情形，則被告丁○○如何能知悉福儷公司有五十萬元之款
    項，而要求由公司帳戶轉至王麗文私人帳戶。是被告丁○○
    供承是由被告乙○○告知臺北銀行語音轉帳專線電話，由丁○○持用被害人王麗文之行動電話撥打轉帳，被告丁○○因
    不熟悉轉帳作業，第一次轉帳錯誤，由被告乙○○直接告知
    撥號代碼為「７」，並告知王麗文本人帳號，第二次才轉帳
    成功等情（見偵字第二七二一九號卷第二百零三頁、二百零
    六頁反面），應可採信。
 (2)被告乙○○於王麗文失蹤數日後，曾先後親自前往王麗文母
    親甲○○○、阿姨伍吳多馨住處，分別要求二人簽立福儷公
    司出資轉讓之同意書、股權讓與契約書，同意書內容係甲○○○同意將其在福儷公司之出資讓與（受讓人及日期空白）
    ，股權讓與契約書之內容為伍吳多馨就所有之福儷公司之出
    資轉讓事宜，包括伍吳多馨讓與所有福儷公司之出資額五十
    萬元及股單之交付等項（乙方即受讓人姓名、年籍及日期均
    空白），有股權讓與契約書及同意書附卷可憑（見他字卷第
    二十二頁至第二十三頁），並分據甲○○○、伍吳多馨證述
    在卷（見原審卷(一)第二百零八頁、第二百零九頁、更六審卷
    九十五年六月七日筆錄）。至甲○○○於警詢時，雖陳稱據
    張宇萍自美國來電告知，被告乙○○亦曾寄一份股權轉讓書
    予另一股東即在美國居住之張宇萍，惟被告乙○○於本院九
    十五年三月二十七日則供承，僅有傳真，並未郵寄等語，茲
    因甲○○○上開陳述，係聽聞自張宇萍，並非原始證人，自
    不得作為證據，而被告乙○○之自白，則無相關資料可佐，
    尚不能認其對張宇萍亦有施用詐術以取得股權之舉。
 (3)被告乙○○於八十八年十一月間傳真受理查詢人口案件登記
    表及乙○○緊急聲明書至振興會計事務所，並詢問該會計事
    務所負責人施義銘有關股東變更之事，亦據證人施義銘證述
    在卷（見偵字第三五一０號卷第一百四十一頁及原審卷(二)第
    九頁、第十頁）。
 (4)八十八年十月十四日，被告丁○○載同北區房屋公司中壢業
    務員湯承毓至福儷公司簽約時，由被告乙○○偽冒被害人王
    麗文，與湯承毓簽約，且降價急於出售被害人王麗文所有房
    屋等情，已經證人湯承毓證述屬實（見更一審卷第一百十五
    頁至第一百十九頁），已如上述。依附表編號三權狀保管收
    據所示 (他字卷第二十四頁)，被告乙○○當時有交付所有
    權狀一份、車位使用證明書各一份予湯承毓，而上開文件均
    係被害人王麗文私人所有之物，與福儷公司業務無關，衡情
    自非交被告乙○○保管之物，其擅自取用，自該當於竊盜之
    罪名。
 (5)被告乙○○坦承：於八十八年十月二十五日前二、三天僱用
    一名小妹，並將被害人王麗文生前所使用之辦公桌拆除，繼
    續經營運作福儷公司（見上訴審卷第七十四頁、第七十七頁
    ），且有拆除棄置現場照片乙紙可參（八九年偵字第三五一
    ０號卷第二三七頁上）。
 (6)警方於被告乙○○居住之臺北市○○○路一一八巷三十二號
    二樓搜索時，查獲便條紙一張扣案在卷（第三五一０號偵查
    卷第一六一頁）。該便條紙由被告乙○○寫有「股權問題、
    存證信函、增減資、支票凍結、法律顧問（即辦）、合約保
    人、委任書（或敦聘）、公款私用（虧空）、新股東承接之
    金額」等項，益證被告乙○○推由被告丁○○殺害王麗文之
    後，逐步實行其侵吞被害人財產之本意。是被告丁○○供承
    被告乙○○要其殺害王麗文，並允諾給予現金及福儷公司股
    權應屬可採，足認被告乙○○係因受被害人王麗文責罵並覬
    覦福儷公司之經營權及王麗文之財產，而決意殺害被害人王
    麗文。
７、被告乙○○選任辯護人於前審辯護意旨略以：被告丁○○之
    自白前後不一，具重大瑕疵；又被害人王麗文所有之房屋，
    除已向銀行借款三百萬元外，尚積欠房屋前手薛雪莉二百萬
    元，同時亦有積欠信用卡發卡銀行債務之情形，並借用被告
    乙○○萬客隆認同卡之附卡，帳單部分由被告乙○○支付，
    可見被害人王麗文並無任何財產可供被告乙○○侵奪，且福
    儷公司亦無龐大資產，被告乙○○並無侵奪福儷公司財產之
    犯意。惟查：
 (1)被告丁○○對於乙○○決意殺害王麗文之時間及購買塑膠桶
    及硫酸之時間，前後供述雖有不一，於原審審理時並否認係
    預先購買供本件殺人溶屍所用，然查本案自實施殺人後，依
    計劃侵奪財物，犯罪情節甚多，經過時間頗長，丁○○事後
    供述時間或細節縱略有出入，惟就謀議殺人過程之基本事實
    ，則大致相符。且丁○○所供各節，均有客觀事證可佐，其
    於本院前次審理時，以證人身分具結、猶指證被告乙○○確
    有本件犯行，綜合本案各項事證其供詞，應可採信。
 (2)被害人王麗文持有臺灣美國運通國際有限公司（下稱美國運
    通公司）之美國運通簽帳卡及信用卡，簽帳卡於八十八年間
    之消費及繳款均屬正常，無借貸及使用循環利息情形；信用
    卡於八十八年間之消費及繳款亦屬正常，無借貸，使用循環
    利息約在四百及六百元之間，此卡信用額度為六萬元，並無
    超刷情形；又被害人王麗文持有華信商業銀行信用卡（八十
    九年五月一日移轉與華信安泰信用卡公司），自八十八年五
    月二十七日第一筆消費起至同年九月十五日最後一筆消費止
    ，期間均為信用卡消費，並無預借現金或貸款，且刷卡金額
    並未超過其信用額度；另被害人曾於八十六年十二月二十六
    日向中國信託商業銀行申貸簡易通信貸款三十萬元，該貸款
    每月應攤還之本息，自八十七年二月起列入其信用卡帳單內
    每月分期攤還，王麗文於八十八年間係使用循環信用方式繳
    付信用卡帳款，其刷卡並未超過其信用額度，此分別有美國
    運通公司八九美運營暉字第０六一九０四號函、華信安泰信
    用卡股份有限公司安信總字第一七三號函及中國信託商業銀
    行陳報狀附卷可憑；依前開回函資料，被害人王麗文之信用
    卡消費情形均正常，並無積欠信用卡債務之情事。
 (3)福儷公司申報八十六年全年所得額為負六十六萬餘元，申報
    八十七年全年所得額為負十三萬餘元，八十八年申報全年所
    得額為正十一萬餘元，此有財政部臺北市國稅局信義稽徵所
    八十九年六月十五日財北國稅信義審字第八九００六九六八
    號函檢附福儷公司八十六年至八十八年度營利事業所得稅結
    算申報之資產負債表、損益表、財產目錄等影本共八紙附卷
    可稽，足見福儷公司營運狀況逐年好轉，且無鉅額虧損情事
    。
 (4)證人羅淑君雖到庭證稱王麗文失蹤前有向其借過錢，惟亦證
    稱所借的錢都有還等語（見原審卷(二)第六十三頁），況依前
    開(二)、(三)所查，被害人王麗文個人及福儷公司亦無重大虧損
    及欠帳情形。
 (5)王麗文所有坐落桃園縣平鎮市○○街八十七巷三十六號四樓
    房屋，原有貸款約二百八十多萬元，經證人湯承毓證述在卷
    （原審卷一第九十七頁反面），且經證人即原出售者薛雪莉
    到庭證稱「以五百萬元賣給王麗文，王麗文只給我三百萬元
    ，尚欠二百萬元，因為我和王麗文是好朋友，金錢方面不太
    會去計較，就先把房屋過戶給她，讓她向銀行辦理貸款，後
    來她貸出三百萬元付給我，另二百萬元慢慢再付，後來王麗
    文也沒有把該二百萬元尾款付清」等語（見更一審卷第六十
    九頁）。然被告乙○○偽冒王麗文名義，最後以四百九十八
    萬元委託銷售，有前開房地產專任委託銷售契約書可稽，是
    被害人房屋若出售，經償還貸款後仍可獲取約一、二百萬元
    之利益，亦可認定（就薛雪莉部分，因債務人係王麗文，被
    告等人於出售後自無須負責償還，故有約一、二百萬元之利
    益）。況倘無利可圖，被告乙○○事後亦無立即進行出售上
    開房地之必要，其辯解有違常情，不足採信。
 (6)被害人王麗文持有臺灣美國運通國際有限公司（下稱美國運
    通公司）之美國運通簽帳卡及信用卡，簽帳卡於八十八年間
    之消費及繳款均屬正常，無借貸及使用循環利息情形；信用
    卡於八十八年間之消費及繳款亦屬正常，無借貸，使用循環
    利息約在四百及六百元之間，此卡信用額度為六萬元，並無
    超刷情形；又被害人王麗文持有華信商業銀行信用卡（八十
    九年五月一日移轉與華信安泰信用卡公司），自八十八年五
    月二十七日第一筆消費起至同年九月十五日最後一筆消費止
    ，期間均為信用卡消費，並無預借現金或貸款，且刷卡金額
    並未超過其信用額度；另被害人曾於八十六年十二月二十六
    日向中國信託商業銀行申貸簡易通信貸款三十萬元，該貸款
    每月應攤還之本息，自八十七年二月起列入其信用卡帳單內
    每月分期攤還，王麗文於八十八年間係使用循環信用方式繳
    付信用卡帳款，其刷卡並未超過其信用額度，此分別有美國
    運通公司八九美運營暉字第０六一九０四號函、華信安泰信
    用卡股份有限公司安信總字第一七三號函及中國信託商業銀
    行陳報狀附卷可憑；依前開回函資料，被害人王麗文之信用
    卡消費情形均正常，並無積欠信用卡債務之情事。
 (7)福儷公司申報八十六年全年所得額為負六十六萬餘元，申報
    八十七年全年所得額為負十三萬餘元，八十八年申報全年所
    得額為正十一萬餘元，此有財政部臺北市國稅局信義稽徵所
    八十九年六月十五日財北國稅信義審字第八九００六九六八
    號函檢附福儷公司八十六年至八十八年度營利事業所得稅結
    算申報之資產負債表、損益表、財產目錄等影本共八紙附卷
    可稽，足見福儷公司營運狀況逐年好轉且無鉅額虧損情事。
８、被告乙○○雖辯稱其係受被告丁○○之脅迫恐嚇，不敢報案
    云云，惟查：
 (1)案發當晚，被告乙○○手持自己的行動電話，駕駛自己之自
    小客車前往，業據被告乙○○、丁○○供承在卷（參更五審
    卷第一百六十五至一百六十七頁），被告乙○○有充分之設
    備、方法、機會可以向警方報案及迅速離開現場請求救援；
    然其又在次日及第三日，主動撥打五通電話予丁○○（見偵
    字第三五一０號卷第二百二十五頁），顯見被告乙○○並無
    避見丁○○之情形。被告乙○○又於八十八年十月六日晚上
    案發後迄十二月二十五日警方逮捕日止，長達二個月餘，竟
    仍未報警，反多方湮滅事證，故佈疑陣，積極處分被害人王
    麗文之財產。
 (2)被告乙○○復自承，數日後將王麗文所遺之水晶雕刻等物品
    送給丁○○（見偵字第三五一０號卷第二十四頁），被告丁○○於八十八年十一月十六日至十二月九日出境，被告乙○○於被告丁○○出國期間，亦未向警方報案；而於簽訂房屋
    委託銷售契約書時，被告乙○○精神狀況很好，被告丁○○
    並無脅迫之情事，亦據證人湯承毓證述在卷（見原審卷(一)第
    九十七頁）。
 (3)被告乙○○於被害人王麗文家屬向警方報案後，承辦警員張
    哲男有與被告乙○○接觸，亦未告知承辦警員王麗文死亡一
    事，亦據證人即內政部警政署刑事警察局專員張哲男證述在
    卷（見原審卷(二)第二百零八頁）。
 (4)綜此，足認被告乙○○之前辯稱受被告丁○○之脅迫恐嚇而
    不敢報案一情，顯與情理不符。
９、被告乙○○事先以謀取財產之利益與丁○○謀議殺人，選定
    殺人之地點，並依計畫誘騙王麗文至現場，復自承：我看到
    丁○○打王麗文，王麗文叫我名字等情（見原審卷(一)第十二
    頁反面、第六十四頁反面至第六十五頁）；被告丁○○亦供
    承王麗文倒地並大聲喊叫，足認被害人王麗文於被告丁○○
    以鐵鎚敲擊後，並未當場死亡；被告丁○○復供承：因被害
    人驚叫，有捂住被害人嘴，乙○○說趕快勒死她，乃以鐵鎚
    柄再勒，直到她斷氣才停止，乙○○當時在旁邊，因敲被害
    人王麗文時，她曾大叫，故乙○○說趕快勒死她（見原審卷
    (一)第六十二頁），足認被告乙○○早已得丁○○之首肯而共
    謀殺人，進而為共同殺人之犯意，並在丁○○實施殺人時在
    案發現場，於被害人尚未死亡之前，聽聞被害人喊叫求援時
    ，指示以勒斃方式殺害被害人，事後，並指示丁○○毀棄屍
    體，在現場並協助清除血跡，事後刻意隱瞞被害人家屬親友
    王麗文已死亡之事實，復積極處分被害人王麗文之財產，其
    顯係出於為自己殺人、毀棄屍體之意思，雖於丁○○殺害王
    麗文之際，未共同實行殺害之行為，僅事後清理現場，仍應
    依共同正犯論科（最高法院二十四年度上字第二八六八號、
    二十四年上字第四七一六號判例要旨參照）。
(二)、其他侵奪被害人王麗文財物部分：
１、被告乙○○有與丁○○共同盜領王麗文存款共五十萬元、竊
    取王麗文所有水晶球等物、交付丁○○，以及共同詐賣王麗
    文所有上開不動產未遂，已如上述。被告乙○○雖辯稱：上
    開水晶球等物，是公司本來就要淘汰的東西云云，惟福儷公
    司係從事工程承攬工作，並非藝品買賣，上開水晶球等物，
    顯係被害人王麗文私人收藏之物，衡情不可能交乙○○保管
    ，其未經同意而將之交付被告丁○○，丁○○亦知係王麗文
    之物而收受，自不能解免共同竊盜之罪責。
２、八十八年十月二十五日，由乙○○個人盜用福儷公司公司章
    及王麗文私章，用以偽造證明書乙紙，表示其有處理福儷公
    司業務之權能（此部分丁○○未參與），有證明書一份附卷
    可稽 (更二卷第七十三頁)。被告乙○○於九十二年六月二
    十七日本院前審庭訊時，及本院九十四年十月七日審理時亦
    供承：有在福儷公司傳真予水保公司（見更 (二)審卷第五
    十二頁、第五十三頁、更五審卷第一百六十九頁）。並經證
    人即水保公司負責人王紹俊證述甚明（八十九年偵字第三五
    一０號卷第九十八頁、原審卷二第六至九頁）。
(三)綜上，被告乙○○共同殺人、損壞遺棄屍體、詐欺、竊盜、
    行使偽造文書等犯行事證明確。被告乙○○先後所辯，無非
    飾詞委卸之詞，委無可取。又被害人王麗文之屍體，雖未尋
    獲，經本院前審函請桃園縣警察局詢問打撈所需配備時，覆
    稱桃園市○○街一０一號大豐噴漆行，已於九十年三月拆建
    為桃園市朝陽公園，另該大圳溝亦經河川整治，溪底已舖設
    水泥現水深不及盈尺，肉眼目視可見水中物，毋須機具打撈
    ，此有桃園縣警察局桃園分局九十一年八月十日桃警分刑字
    第３９８２０號函暨照片五幀附卷可按（見更 (一)審卷第
    九十二頁至第九十五頁）。則該案現場及棄屍地點，事過境
    遷，已無從再行打撈搜尋。惟依被告丁○○自白殺人之事實
    及王麗文當時外出所著短褲於溪中撈獲，被告乙○○積極處
    分王麗文財產，王麗文失縱至今，始終未再與家人連絡等情
    ，亦可確認被害人王麗文已遭被告二人殺害屬實。
、綜上說明，被告乙○○、丁○○之犯行明確，洵堪認定，應
    予依法論科。
四、論罪部分：
一、核被告乙○○、丁○○共同殺害被害人王麗文，並於殺人後
    毀滅罪證，以硫酸溶屍，將被害人屍骨棄之於河溝，係犯刑
    法第二百七十一條第一項之殺人罪及刑法第二百四十七條第
    一項之損壞、遺棄屍體罪；檢察官雖未引用刑法第二百四十
    七條第一項之罪，惟此部分犯行既記載於起訴書之犯罪事實
    欄，顯應認為已經起訴，本院自得予以審究。
二、被告丁○○及乙○○於被害人王麗文死亡後，以不正方法由
    自動付款設備取得他人之物，應構成刑法第三百三十九條之
    二第一項利用自動付款設備詐欺罪。被告丁○○利用不知情
    之劉忠魁、劉賢佑提領款項，為間接正犯。
三、被告二人將被害人王麗文私人收藏之水晶球等物予以竊取，
    核係犯刑法第三百二十條第一項之竊盜罪。公訴人認係犯刑
    法第三百三十五條第一項之侵占罪，尚有未洽，起訴法條應
    予變更。
四、竊取權狀、偽造文書部分：
    (一)被告乙○○於被害人王麗文死亡後，與丁○○二人基於犯
      意聯絡，由乙○○冒名王麗文，並偽簽王麗文之署名盜用
      印章簽署契約書及權狀保管收據，持交房屋仲介人員而行
      使，併推由乙○○竊取建物及土地所有權狀正本等資料交
      付湯承毓，圖將王麗文所有之桃園縣平鎮市○○街八十七
      巷三十六號四樓房屋賤價出售，所得款項交予丁○○，履
      行殺害王麗文之部分代價，足生損害於王麗文之繼承人。
      核二人此部分所為，應構成刑法第二百十六條、第二百十
      條之行使偽造私文書罪、第三百二十條第一項及刑法第三
      百三十九條第三項、第一項之詐欺取財未遂罪名。公訴人
      雖僅起訴行使偽造文書部分，但竊盜、詐欺部分與起訴部
      分有牽連犯裁判上一罪之關係，為起訴效力所及，本院自
      得一併審究。
    (二)被告乙○○個人復偽冒福儷公司王麗文名義簽立全權處理
      福儷公司與水保公司業務權能證明書，提出而行使，亦構
      成刑法第二百十六條、第二百十條之行使偽造私文書之罪
      名。
    (三)上開偽造署押為偽造私文書之階段行為，偽造私文書之低
      度行為應為行使偽造私文書之高度行為所吸收，均不另論
      罪。另檢察官雖未敘及乙○○後一行使偽造私文書之犯行
      ，惟與其餘起訴部分，有連續犯之裁判上一罪關係，應併
      予審理。
五、詐欺得利未遂部分：
    被告乙○○騙使福儷公司股東甲○○○（王麗文之母親）、
    伍吳多馨（王麗文之阿姨）簽立同意書及股權讓與契約書，
    意圖辦理福儷公司股權移轉而未遂，核其此部分所為，係犯
    刑法第三百三十九條第二項、第三項之詐欺得利未遂。此部
    分雖未據檢察官起訴，然與論罪科刑之殺人罪間有裁判上一
    罪之牽連關係（詳下述），自為起訴效力所及，本院得併予
    審理。其先後二次詐欺得利未遂犯行，時間緊接、手法相同
    ，而觸犯同一罪名，應依刑法第五十六條連續犯之規定，論
    以一罪。此部分犯行既然未遂，應依刑法第二十六條前段之
    規定減輕其刑。
六、被告乙○○就毀壞及遺棄被害人王麗文屍體部分雖無實施之
    具體行為，惟其指示被告丁○○為之，有如前述，其係事前
    共謀，與丁○○有犯意聯絡，自屬共同正犯。被告二人關於
    上開一至四、(一)之犯行，均有犯意聯絡，或併有行為分擔
    ，皆應論以共同正犯。
七、被告二人等先後多次詐領存款、竊盜、乙○○多次行使偽造
    文書，時間緊接，手法相同，觸犯構成要件相同之罪名，顯
    係基於概括之犯意反覆為之，應依刑法第五十六條連續犯之
    規定，論以一罪。又被告丁○○另涉竊取被害人王麗文遺留
    現場之手機部分，業據原審依竊盜罪，判處有期徒刑四月確
    定。此部分犯行係看到手機臨時起意，與上開丁○○竊盜部
    分，係蓄意奪取王麗文財物不同，自非上開確定判決效力所
    及，附此敘明。
八、被告二人殺人之目的，即在於謀取被害人王麗文財產，是被
    告丁○○所犯上開一至四(一)各罪及被告乙○○所犯各罪間，
    分別有方法與目的之牽連關係，應各從較重之共同殺人罪論
    處。
九、被告丁○○就殺人、棄屍、竊取水晶球等物部分自首，應依
    刑法第六十二條規定，減輕其刑。
十、按被告行為後，刑法業於九十四年二月二日修正公布，並於
    九十五年七月一日施行，修正後刑法業已刪除刑法第五十五
    條後段牽連犯、第五十六條連續犯之規定，則被告之犯行，
    因行為後新法業已刪除牽連犯、連續犯之規定，此刪除雖非
    犯罪構成要件之變更，但顯已影響行為人刑罰之法律效果，
    自屬法律有變更，依新法第2條第1項規定，比較新、舊法結
    果，仍應適用較有利於被告之行為時法律即舊法論以牽連犯
    、連續犯（最高法院95年第8次刑事庭會議決議參照）。又
    修正前刑法第二十八條係規定：二人以上共同實施犯罪之行
    為者，皆為正犯。修正後則規定：二人以上共同實行犯罪之
    行為者，皆為正犯。此一修正，目的在排除「陰謀共同正犯
    」、「預備共同正犯」，本件係實行共同正犯，則修正後規
    定，並非有利於被告，仍應適用修正前第二十八條規定。又
    修正前刑法第六十二條係規定：對於未發覺之罪自首而受裁
    判者，減輕其刑。但有特別規定者，依其規定。修正後則規
    定：對於未發覺之罪自首而受裁判者，得減輕其刑。但有特
    別規定者，依其規定。修正後規定，並非有利於被告，亦應
    適用修正前自首之規定。又修正前刑法六十四條第二項規定
    ：死刑減輕者，為無期徒刑，或為十五年以下十二年以上有
    期徒刑；修正後則規定：死刑減輕者，為無期徒刑。修正前
    刑法第六十五條第二項規定：無期徒刑減輕者，為七年以上
    有期徒刑；修正後則規定：無期徒刑減輕者，為二十年以下
    十五年以上有期徒刑。修正後規定，亦非有利於被告。綜合
    比較結果，本件關於共犯、自首、牽連犯、連續犯、減輕其
    刑之規定，均應適用修正前即行為時之法律，併此敘明。
肆、撤銷改判之理由：
一、撤銷原判決之理由：
    原審對被告等予以有罪科刑之判決，固非無見。惟查：
  (一)被告乙○○於十月六日之前，雖曾多次向被告丁○○表明欲
    將王麗文殺害，其目的在探詢被告丁○○之意思，並非基於
    教唆殺人之意思而為，此可自被告丁○○當時並無決意，直
    至被告乙○○告以如何朋分王麗文財產時，被告丁○○始應
    允，可得明證。故本件應係被告二人共同謀議殺害王麗文，
    非先由被告乙○○教唆後，再由教唆之意思進而為共同實施
    之意思，原審為此認定，即與事實不符。又被告丁○○就殺
    人、棄屍、竊取水晶球等物部分，符合自首規定，原審未就
    此部分減輕其刑，自有未洽。
  (二)被告乙○○於被害人王麗文死亡後，與被告丁○○二人基於
    共同之犯意連絡，由被告乙○○竊取王麗文權狀、印章偽簽
    王麗文之署名簽署契約書及保管證明持交房屋仲介人員而行
    使，被告丁○○就此部分仍應負共同正犯之刑責，原審未為
    認定，尚有未洽。
  (三)有罪判決書之事實一欄為適用法令之根據，凡於適用法令有
    關之事實必須詳為記載，始足為適用法令之基礎。原判決於
    理由內說明上訴人乙○○「偽冒福儷公司王麗文名義簽立全
    權處理福儷公司與水保公司業務權能證明書一份，提出而行
    使，亦構成刑法第二百十六條、第二百十條之行使偽造私文
    書罪」云云。然事實欄內對於相關部分，僅記載乙○○「於
    八十八年十月二十五日盜用福儷公司公司章及王麗文私章，
    用以偽造證明書表示其有全權處理福儷公司業務之權能，足
    生損害於福儷公司、王麗文及其繼承人」等情（見原判決第
    五頁第十至十一行），就乙○○於何時、何地，對何人如何
    行使該文書？則全未認定而無片言隻字敘及，且未論及竊取
    權狀及詐欺未遂，亦有未合。
  (四)被告二人係先後由不同地點，多次詐取存款，為連續犯，原
    審亦誤為接續犯，均有未合。
  (五)原審就竊取水晶球等物部分，依刑法第三百三十五條第一項
    之規定，論以侵占罪，容有未洽。
  (六)就被告乙○○詐欺得利（股權）部分未予論罪，及說明受起
    訴效力所及，亦欠允洽。
  (七)被告二人行為後，刑法業已修正施行，原審未及比較適用關
    於共犯、自首、連續犯、牽連犯之規定，亦有未洽。被告乙○○上訴，否認犯罪，並無理由；被告丁○○坦承上開犯行
    ，惟主張自首，則有理由，原判決既有上開可議之處，即屬
    無可維持，應由本院將原判決關於乙○○部分及被告丁○○
    殺人罪刑部分撤銷改判。
二、科刑的理由：
  (一)審酌被告二人與被害人並無深仇大恨，竟為侵奪被害人財產
    ，而由被告乙○○提議下手，被告丁○○進行殺人，嗣並毀
    屍滅跡，事後多方故佈疑陣避警查緝，其後逐步侵奪被害人
    之財產，手段凶殘、泯滅人性，本應均判處極刑，惟被告丁○○犯後，為警拘提到案時，即自首犯行，使警方得以順利
    偵破殺人棄屍之案情，被害人沈冤得雪，自應依自首規定，
    減輕其刑，原審判處無期徒刑，檢察官並未上訴，今既有自
    首減輕之情形，情節已較原審量刑時為輕，自不得再處無期
    徒刑，爰改判有期徒刑十五年。另被告乙○○受僱於王麗文
    ，得王麗文信任，而委以重任，卻恩將仇報，構思謀財害命
    ，促使丁○○動手殺人，且殺人後仍圖毀屍滅跡，以硫酸浸
    泡，再投入溪中沖走，心思惡劣，手段兇殘，犯後仍多方狡
    飾，並無悔意，本應處以極刑，惟其未敢直接動手行兇，足
    見尚有不忍之心，良心尚未完全泯滅，認尚非求其生而不得
    ，爰量處無期徒刑，並宣告褫奪公權終身。
  (二)扣案之如附表編號一所示藍色塑膠桶一個，為被告丁○○所
    有供被告二人殺人後置放被害人屍體所用之物，業據被告丁○○供明在卷，應依刑法第三十八條第一項第二款諭知沒收
    ；扣案如附表編號二、三所示，偽造之房地產專任委託銷售
    契約書、權狀保管收據已交付北區房屋仲介公司，不屬被告
    等所有，但其上偽造之王麗文簽名署押各一枚，應依刑法第
    二百十九條諭知沒收，盜用印章所蓋印文為真正，不得沒收
    。扣案如附表編號四偽造之證明書乙紙，係被告乙○○所有
    ，犯罪所生之物，應依刑法第三十八條第一項第三款沒收。
    至被告丁○○行兇所用之鐵鎚一支，已經丟棄而滅失；另扣
    案之防毒面具，是被告丁○○行兇後數日掀開王麗文屍體時
    所戴用，並非供殺人行為所用，與殺人犯行並無直接關連；
    被告丁○○係以鐵鎚柄勒斃被害人王麗文，是扣案之塑膠管
    一條亦非供殺人行為所用；另扣案之硫酸一桶，係被告丁○○殺害被害人後所另行購置，欲供自己自殺之用，非供殺人
    行為所預備之物，均據被告丁○○供明在卷。其餘扣案物品
    ，或為福儷公司所有，或係被害人王麗文私人所有之物，與
    殺人、詐欺、竊盜、偽造文書等犯行均無直接關聯，又非違
    禁物，爰不為沒收之諭知，附此敘明。
伍、據上論斷，應依刑事訴訟法第三百六十九第一項前段、第三
    百六十四條、第二百九十九條第一項前段、第三百條，修正
    前刑法第二十八條、第二百七十一條第一項、第二百四十七
    條第一項、第二百十六條、第二百十條、第三百二十條第一
    項、第三百三十九條第二項、第一項、第三項、第三百三十
    九條之二第一項、修正前第五十五條、第二十六前段、第三
    十七條第一項、第三十八條第一項第二款、第二百十九條、
    罰金罰鍰提高標準條例第一條前段，判決如主文。
本案經檢察官姜貴昌到庭執行職務。
中　　華　　民　　國　　96　　年　　1 　　月　　31　　日
                  刑事第九庭審判長法  官  官有明
                                  法  官  周盈文
                                  法  官  陳世宗
以上正本證明與原本無異。
如不服本判決，應於收受送達後十日內向本院提出上訴書狀，其
未敘述上訴之理由者並得於提起上訴後十日內向本院補提理由書
（均須按他造當事人之人數附繕本）。
                                  書記官  丁淑蘭
中　　華　　民　　國　　96　　年　　2 　　月　　1 　　日
附錄：本案論罪科刑法條全文
中華民國刑法第271條
（普通殺人罪）
殺人者，處死刑、無期徒刑或 10 年以上有期徒刑。
前項之未遂犯罰之。
預備犯第 1 項之罪者，處 2 年以下有期徒刑。
中華民國刑法第247條
（侵害屍體罪、侵害遺骨遺髮殮物遺灰罪）
損壞、遺棄、污辱或盜取屍體者，處 6 月以上 5 年以下有期徒
刑。
損壞、遺棄或盜取遺骨、遺髮、殮物或火葬之遺灰者，處 5 年以
下有期徒刑。
前二項之未遂犯罰之。
中華民國刑法第216條
（行使偽造變造或登載不實之文書罪）
行使第210條至第215條之文書者，依偽造、變造文書或登載不實
事項或使登載不實事項之規定處斷。
中華民國刑法第210條
（偽造變造私文書罪）
偽造、變造私文書，足以生損害於公眾或他人者，處5年以下有
期徒刑。
中華民國刑法第320條
（普通竊盜罪、竊佔罪）
意圖為自己或第三人不法之所有，而竊取他人之動產者，為竊盜
罪，處5年以下有期徒刑、拘役或5百元以下罰金。
意圖為自己或第三人不法之利益，而竊佔他人之不動產者，依前
項之規定處斷。
前二項之未遂犯罰之。
中華民國刑法第339條
（普通詐欺罪）
意圖為自己或第三人不法之所有，以詐術使人將本人或第三人之
物交付者，處5年以下有期徒刑、拘役或科或併科1千元以下罰金
。
以前項方法得財產上不法之利益或使第三人得之者，亦同。
前二項之未遂犯罰之。
中華民國刑法第339條之2
（違法由自動付款設備取得他人之物之處罰）
意圖為自己或第三人不法之所有，以不正方法由自動付款設備取
得他人之物者，處3年以下有期徒刑、拘役或1萬元以下罰金。
以前項方法得財產上不法之利益或使第三人得之者，亦同。
附表：
┌──┬────────┬────┐
│編號│    品名        │ 數量   │
├──┼────────┼────┤
│一  │ 藍色塑膠桶     │ 一個   │
├──┼────────┼────┤
│二  │ 偽造之房地產專 │ 一枚   │
│    │ 任委託銷售契約 │        │
│    │ 書之王麗文簽名 │        │
│    │ 署押           │        │
│    │                │        │
├──┼────────┼────┤
│三  │ 權狀保管收據上 │ 一枚   │
│    │ 之王麗文簽名署 │        │
│    │ 押             │        │
├──┼────────┼────┤
│    │偽造之處理權能證│        │
│四  │明書原本        │ 一紙   │
│    │                │        │
│    │                │        │
└──┴────────┴────┘
